【裁判字號】    98,交聲,271
【裁判日期】    980630
【裁判案由】    違反道路交通管理處罰條例聲明異議
【裁判全文】
臺灣桃園地方法院交通事件裁定         98年度交聲字第271號
                                     98年度交聲字第282號
原處分機關  交通部公路總局新竹區監理所
異  議  人
即受處分人  乙○○
上列異議人即受處分人因違反道路交通管理處罰條例案件，對於
交通部公路總局新竹區監理所中華民國98年1 月5 日所為之處分
（原處分案號：壢監裁字第裁53-DB0000000號）聲明異議，本院
裁定如下：
    主  文
原處分撤銷。
乙○○駕駛汽車有違反道路交通管理處罰條例之行為，拒絕停車
接受稽查而逃逸，處罰鍰新臺幣參仟元，並記違規點數壹點。
    理  由
一、按汽車駕駛人，駕駛汽車有違反本條例之行為，經交通勤務
    警察或依法令執行交通稽查任務人員制止時，不聽制止或拒
    絕停車接受稽查而逃逸者，除按各該條規定處罰外，處新臺
    幣（下同）3,000 元以上6,000 元以下罰鍰，道路交通管理
    處罰條例第60條第1 項定有明文。又按汽車駕駛人有前開第
    60條第1 項規定之情形者，除依各該條處罰鍰外，並予記違
    規點數1 點，同條例第63條第1 項第1 款亦有明文規定。
二、本件原處分機關交通部公路總局新竹區監理所係以：異議人
    即受處分人（下稱異議人）乙○○，於民國96年11月3 日下
    午3 時35分許，騎乘車牌號碼PF8-368 號重型機車（下稱系
    爭機車），由中壢往龍潭方向行經桃園縣平鎮市○○路○ 段
    197 巷口設有燈光號誌管制之交岔路口時，闖越紅燈直行，
    適舉發單位桃園縣政府警察局平鎮分局建安派出所員警李湘
    運在上開路口執勤，隨即向前鳴笛並搖動指揮棒欲攔停異議
    人，詎異議人見狀不僅未停車受檢，反係直接掉頭迴轉加速
    逃逸，嗣經李湘運警員記下該機車車牌號碼並查明機車所有
    人為異議人後，即以異議人駕車行經有燈光號誌管制之交岔
    路口闖紅燈，且有違反道路交通管理處罰條例之行為，拒絕
    停車接受稽查而逃逸等違規行為為由，依違反道路交通管理
    處罰條例第35條第1 項及同條例第60條第1 項之規定掣單逕
    行舉發，嗣異議人於舉發違反道路交通管理事件通知單上所
    載應到案日期（即96年12月4 日）前之96年11月19日提出申
    訴，經原處分機關函請舉發單位調查結果，仍認異議人確有
    前開違規行為，原處分機關乃就異議人騎乘機車有違反道路
    交通管理處罰條例之行為，拒絕停車接受稽查而逃逸部分，
    依道路交通管理處罰條例第60條第1 項、第63條第1 項第1
    款、違反道路交通管理事件統一裁罰基準及處理細則第43條
    、第44條及第67條等規定，於98年1 月5 日以壢監裁字第裁
    53-DB0000000號違反道路交通管理事件裁決書裁處異議人罰
    鍰6,000 元，並記違規點數1 點在案。
三、聲明異議意旨略以：異議人於前揭時、地係因精神恍惚才會
    闖紅燈，而於異議人闖紅燈通過路口後，係因見到警察才想
    起走錯路，所以才掉頭離開，而警察當時並未對異議人鳴笛
    云云（按闖紅燈部分則未經聲明異議，參見本院卷第26頁）
    。
四、經查：
    (一)異議人於前揭時間騎乘系爭機車行經上開交岔路口時，確
      有闖紅燈及拒絕停車接受稽查而逃逸等交通違規行為之事
      實，除闖紅燈部分業據異議人於本院調查時自承無訛外（
      參見本院卷第23、26頁），上情亦據證人即本案舉發員警
      李湘運於本院調查時結證稱：本件交通違規是由伊所舉發
      ，伊於96年11月3 日下午2 時到4 時，係與同事甲○○○
      ○在桃園縣平鎮市○○路○ 段197 巷巷口，執行定點取締
      重大交通違規勤務，伊等當時站在路口後方約40公尺處，
      看見異議人騎機車闖紅燈，伊就走出鳴笛攔檢異議人，異
      議人見狀隨即掉頭逃逸，伊就依相關規定舉發異議人闖紅
      燈及拒絕停車接受稽查逃逸；伊當時係以鳴笛及搖動指揮
      棒之方式示意異議人停車，而異議人見到伊鳴笛及搖動警
      示意停車就掉頭迴轉等語明確（參見本院卷第24頁），並
      有證人事後所調取之上開路口監視器翻拍照片3 幀附卷可
      稽（參見本院卷第10、11頁），亦有舉發現場圖1 紙（參
      見本院卷第28頁）、現場照片2 幀（參見本院卷第29頁）
      及桃園縣政府警察局平鎮分局建安派出所96年11月3 日勤
      務表暨工作紀錄簿1 份（參見本院卷第30至32頁）附卷可
      據。
    (二)至異議人雖以前揭情詞置辯。惟查，觀諸前揭路口監視器
      翻拍照片（參見本院卷第10、11頁），異議人於駕車闖越
      紅燈通過路口後，李湘運警員隨即走出欲攔檢異議人，異
      議人見狀則係旋即掉頭迴轉駛離乙情，甚為明確，已足見
      證人李湘運於本院調查時結稱異議人闖紅燈後拒絕停車接
      受稽查而逃逸等情確屬非虛。又證人李湘運雖為本件舉發
      員警，惟其到庭所陳述之上開舉發經過，經查尚無違反經
      驗或論理法則之處，且遍查本件卷存證據資料，亦無任何
      積極證據足以證明其所述虛偽，亦無足可顯信其陳述不可
      採之品性證據或前科證據存在，自不得僅因其為本件開單
      舉發異議人之員警，即遽予否認其上開證述之可信性，況
      證人李湘運與異議人間素昧平生，並無仇隙，而警員執行
      公務時，本身即受有行政懲處責任之監督，且其到庭具結
      作證，更係以刑事責任擔保其證言之真實性。從而，證人
      李湘運前揭結詞應堪採信確屬實情。再者，異議人於本院
      調查時既自承：伊考領有重型機車駕照及自小客車駕照，
      平日多是騎乘機車代步等語（參見本院卷第25頁），佐以
      異議人對其於前揭時、地確有騎乘機車闖紅燈之違規行為
      ，亦坦認無訛，則異議人對其於前揭時、地騎乘機車有違
      反道路交通管理處罰條例之闖紅燈行為，倘遇交通勤務警
      察攔檢，即應停車接受稽查一節，自難諉為不知，詎異議
      人竟辯稱其係因見到警察想起走錯路始掉頭離開云云，所
      辯顯然與常情有違，自難逕以採信為真而得遽為有利異議
      人之認定。
    (三)準此，本件事證明確，異議人於前揭時、地騎乘系爭機車
      闖越紅燈後，確有拒絕停車接受稽查而逃逸之違規行為，
      要屬明確，洵堪認定。
五、綜上所述，異議人於前揭時、地有違反道路交通管理處罰條
    例之行為而拒絕停車接受稽查逃逸之事實，確堪認定。惟按
    汽車駕駛人，駕駛汽車有違反本條例之行為，經交通勤務警
    察或依法令執行交通稽查任務人員制止時，不聽制止或拒絕
    停車接受稽查而逃逸者：(1)倘於期限內繳納或到案聽後裁決
    者，應處罰鍰3,000 元；(2)倘逾越應到案期限30日內，繳納
    罰鍰或到案聽候裁決者，應處罰鍰4,000 元；(3)倘逾越應到
    案期限30日以上60日以內，繳納罰鍰或到案聽候裁決者，應
    處罰鍰5,000 元；(4)倘逾越應到案期限60日以上，繳納罰鍰
    或逕行裁決處罰者，應處罰鍰6,000 元，違反道路交通管理
    事件統一裁罰基準表定有明文。查本件異議人既已於應到案
    日期（即96年12月4 日）前之96年11月19日向原處分機關提
    出申訴，有原處分機關陳述單1 紙附卷可考（參見本院卷第
    8 頁），參諸前揭基準表之規定，即應裁處異議人罰鍰3,00
    0 元，是原處分機關依道路交通管理處罰條例第60條第1 項
    、違反道路交通管理事件統一裁罰基準及處理細則第43條、
    第44條、第67條暨違反道路交通管理事件統一裁罰標準表之
    規定，裁處異議人罰鍰6,000 元並記違規點數1 點，就罰鍰
    部分顯然與法未合。從而，本件異議人之異議雖無理由，惟
    原處分既有上開瑕疵，仍屬無可維持，自應由本院將原處分
    撤銷，並仍以受處分人有違反道路交通管理處罰條例第60條
    第1 項之行為，應依同條例第63條第1 項第1 款及違反道路
    交通管理事件統一裁罰基準及處理細則所訂之違反道路交通
    管理事件統一裁罰基準表等規定，裁處異議人如主文第2 項
    所示之罰鍰，並記違規點數1 點，以資適法。
六、據上論斷，應依道路交通案件處理法第20條，道路交通管理
    處罰條例第60條第1 項，裁定如主文。
中    華    民    國     98     年    6   月     30   日
                     交通法庭 法  官    陳振嘉
以上正本證明與原本無異。
如不服本裁定，應於裁定送達後5 日內向本院提出抗告狀。
                              書記官    李佳穎
中    華    民    國    98    年    7     月    2     日


司法院資訊處製作；財團法人民間司法改革基金會備份。
